臺灣板橋地方法院刑事判決　　　　　　　　　　　　九十三年度訴字第一九七七號
　　公　訴　人　臺灣板橋地方法院檢察署檢察官
　　被　　　告　甲○○
右列被告因違反槍砲彈藥刀械管制條例案件，經檢察官提起公訴（九十三年度偵字第
一一○八三號），嗣因被告就被訴事實為有罪之陳述，本院告知被告簡式審判程序之
旨，並聽取當事人之意見後，裁定改由受命法官獨任依簡式審判程序進行，判決如左
：
    主  文
甲○○未經許可，持有彈藥之主要組成零件，處有期徒刑陸月，併科罰金新台幣貳萬
元，有期徒刑如易科罰金，罰金如易服勞役，均以參佰元折算壹日。
扣案之煙火類火藥壹包（實際毛重壹點壹伍公克，驗前淨重零點陸公克，驗後淨重零
點肆玖公克）沒收。
    事  實
一、甲○○明知其未經中央主管機關許可，竟基於持有彈藥之主要組成零件之犯意，
    於民國九十三年四月間某日，在其臺北縣中和市○○路九九巷三六弄八號一樓住
    處，受年籍姓名均不詳之綽號「阿忠」之成年男子所託，代為保管可作為具有殺
    傷力之彈藥之主要組成零件的煙火類火藥乙包（實際毛重一點一五公克，驗前淨
    重零點六公克，驗後淨重零點四九公克），並將之放置於其上開住處書桌之抽屜
    內，未經中央主管機關許可而持有之。嗣於九十三年七月七日晚上七時三十分許
    ，為警持本院所核發之搜索票，前往甲○○之上開住處執行搜索，當場扣得上開
    火藥乙包而查獲。
二、案經臺北縣政府警察局永和分局報告臺灣板橋地方法院檢察署檢察官偵查起訴。
    理  由
壹、程序方面：
    按本件被告甲○○所犯係死刑、無期徒刑、最輕本刑為三年以上有期徒刑以外之
    罪，其於準備程序就前揭被訴事實為有罪之陳述，經法官告知簡式審判程序之旨
    ，並聽取其與公訴人之意見後，本院認無不得或不宜改依簡式審判程序進行之處
    ，爰依刑事訴訟法第二百七十三條之一第一項、第二百八十四條之一，裁定本件
    由受命法官獨任進行簡式審判程序，合先敘明。
貳、實體方面：
  一、右揭犯罪事實，業據被告於警詢、偵查及本院審理時均坦承不諱，核其前後所
      供皆屬大致相符，尚無矛盾或不合常理之處。又前揭火藥乙包係置於被告住處
      書桌抽屜內，為警當場執行搜索而查扣之事實，則有本院搜索票、警方之搜索
      扣押筆錄、扣押物品目錄表各乙份及查獲照片二幀在卷可稽，復有該火藥乙包
      扣案為憑。嗣該火藥乙包經送內政部警政署刑事警察局鑑定結果，略認：(1)送
      驗證物經檢視為白色粉末乙小包，實際毛重一點一五公克，淨重零點六公克，
      取零點一一公克鑑驗用罄，餘零點四九公克；(2)經以燃燒試驗法、呈色試驗法
      、氣相層析質譜分析法、紅外線光譜分析法及掃瞄式電子顯微鏡／Ｘ—射線能
      譜分析法鑑驗，檢出苯甲酸鉀（Potassium Benzoate）、過氯酸鉀（KCIO4）
      等成分，認係煙火類火藥等情，此有該局九十三年九月二十三日刑鑑字第○九
      三○一七五八五一號鑑驗通知書乙份附卷足憑。而依據內政部八十六年十一月
      二十四日（八六）台內警字第八六七○八六三號公告，火藥係屬炸彈或爆裂物
      之主要組成零件，故扣案之煙火類火藥乙包應屬槍砲彈藥刀械管制條例第四條
      第一項第二款、第二項所規定之彈藥之主要組成零件，依同條例第五條規定，
      非經中央主管機關許可，不得持有之。從而，被告未經許可而持有該火藥乙包
      ，事證已臻明確，其犯行應堪認定。
  二、核被告所為，係犯槍砲彈藥刀械管制條例第十三條第四項之「未經許可持有彈
      藥之主要組成零件」罪。本院審酌被告係有社會經驗之成年人，當知非法持有
      槍、彈或其主要組成零件係嚴重觸法行為，其竟無視法律規定，仍持有本件之
      扣案火藥乙包，對社會治安造成之隱藏危害甚大，自應受有相當程度之刑事非
      難；惟另考量被告於犯後即能坦承犯行，且雖持有該火藥乙包，但僅係受託保
      管，尚查無其以之進一步製造彈藥或從事其他不法活動，且其持有之火藥僅乙
      包，驗前淨重僅零點六公克，數量尚屬非鉅等一切情狀，酌情量處如主文所示
      之刑，並就有期徒刑及罰金部分，分別諭知易科罰金及易服勞役之折算標準，
      以資懲儆。又扣案之煙火類火藥乙包，係屬槍砲彈藥刀械管制條例第四條第一
      項第二款、第二項所規定之彈藥之主要組成零件，依同條例第五條規定，非經
      中央主管機關許可，不得持有之，業如前述，自屬該條例所規定之違禁物無訛
      ，爰依刑法第三十八條第一項第一款規定，併予宣告沒收之（至鑑驗耗用之火
      藥既已滅失，自毋庸宣告沒收）。
  三、檢察官原就警方另扣得之土造金屬彈頭十顆、土造金屬彈殼五顆，認亦屬彈藥
      之主要組成零件，遂就此部分一併起訴被告同係涉犯前揭罪名。惟查，該扣案
      之彈頭及彈殼嗣經送驗後，固認屬於土造金屬彈頭及土造金屬彈殼無誤，此有
      內政部警政署刑事警察局九十三年七月二十七日刑鑑字第○九三○一四二五九
      五號槍彈鑑定書乙份在卷可稽，然觀諸該鑑定書所附之扣案彈頭及彈殼照片，
      該彈頭及彈殼顯均係作為子彈所用之彈頭及彈殼，而依內政部前揭對於彈藥之
      主要組成零件之公告，僅列舉炸彈及爆裂物之主要組成零件之種類，並未列舉
      子彈之主要組成零件種類，且依槍砲彈藥刀械管制條例第四條第一項第二款規
      定，其所稱之「炸彈」及「爆裂物」應不包括「子彈」，自不得將炸彈及爆裂
      物之範圍擴及於子彈，而認上開公告亦有列舉包含子彈在內之主要組成零件之
      種類。是以，解釋上應認係有意省略，以免輕重失衡。蓋如行為人持有具殺傷
      力之子彈時，係成立槍砲彈藥刀械管制條例第十二條第四項之持有子彈罪，其
      法定刑僅係五年以下有期徒刑，併科新台幣三百萬元以下罰金；惟行為人如尚
      未持有具殺傷力之子彈而僅持有該子彈之主要組成零件時，倘認仍構成同條例
      第十三條第四項之持有彈藥之主要組成零件罪，其法定刑竟係六月以上五年以
      下有期徒刑，併科新台幣三百萬元以下罰金，反較其持有具殺傷力之子彈所處
      刑度為重，法律適用顯失輕重，其之不合理顯不言可喻（參照司法院八十七年
      二月二十七日第三十八期司法業務研究會刑事法律專題研究〈十五〉之研討結
      論）。故被告雖持有上開彈頭及彈殼，但此並非彈藥之主要組成零件，自難同
      繩以槍砲彈藥刀械管制條例第十三條第四項之持有彈藥之主要組成零件罪，是
      檢察官原起訴此部分亦涉及上開罪名，容有誤解，嗣公訴檢察官即於本院審理
      中當庭予以更正，併此敘明。
據上論斷，應依刑事訴訟法第二百七十三條之一第一項、第二百八十四條之一、第二
百九十九條第一項前段，槍砲彈藥刀械管制條例第十三條第四項，刑法第十一條前段
、第四十一條第一項前段、第四十二條第二項、第三十八條第一項第一款，罰金罰鍰
提高標準條例第二條，現行法規所定貨幣單位折算新台幣條例第二條，判決如主文。
本案經檢察官陳伯厚到庭執行職務。
中　　　華　　　民　　　國　　九十三　　年　　 十一 　　月　　二十六　　日
                              臺灣板橋地方法院刑事第十六庭
                                  法  官  陳信旗
右正本證明與原本無異
如不服本判決應於送達後十日內向本院提出上訴狀
                                  書記官  陳昭綾
中　　　華　　　民　　　國　　九十三　　年　　 十一 　　月　　二十六　　日
附錄本案論罪科刑法條全文：
槍砲彈藥刀械管制條例第十三條
    未經許可，製造、販賣或運輸槍砲、彈藥之主要組成零件者，處三年以上十年以
    下有期徒刑，併科新台幣七百萬元以下罰金。
    未經許可，轉讓、出租或出借前項零件者，處一年以上七年以下有期徒刑，併科
    新台幣五百萬元以下罰金。
    意圖供自己或他人犯罪之用，而犯前二項之罪者，處五年以上有期徒刑，併科新
    台幣一千萬元以下罰金。
    未經許可，持有、寄藏或意圖販賣而陳列第一項所列零件者，第六月以上五年以
    下有期徒刑，併科新台幣三百萬元以下罰金。
    第一項至第三項之未遂犯罰之。
